【裁判字號】    99,上訴,2372
【裁判日期】    990726
【裁判案由】    毒品危害防制條例
【裁判全文】
臺灣高等法院刑事判決                99年度上訴字第2372號
上  訴  人
即  被  告  甲○○
上列上訴人因違反毒品危害防制條例案件，不服臺灣宜蘭地方法
院99年度訴字第171號，中華民國99年6月18日第一審判決（起訴
案號：臺灣宜蘭地方法院檢察署99年度毒偵字第143號），提起
上訴，本院判決如下：
    主  文
上訴駁回。
    理  由
一、依刑事訴訟法第350條、第361條、第362條、第367條規定，
    不服地方法院之第一審判決而上訴者，須提出上訴書狀，並
    應敘述具體理由，為上訴必備之程式；其所提出之書狀未敘
    述上訴理由，或僅曾以言詞陳述上訴理由者，均應於上訴期
    間屆滿後20日內補提理由書於第一審法院。第一審法院經形
    式審查，認逾期未補提上訴理由者，應定期間先命補正；逾
    期未補正者，為上訴不合法律上之程式，應以裁定駁回。倘
    已提出上訴理由，但所提非屬具體理由者，則由第二審法院
    以上訴不合法律上之程式，判決駁回。而所謂具體理由，必
    係依據卷內既有訴訟資料或提出新事證，指摘或表明第一審
    判決有何採證認事、用法或量刑等足以影響判決本旨之不當
    或違法，而構成應予撤銷之具體事由，始克當之（例如：依
    憑證據法則具體指出所採證據何以不具證據能力，或依憑卷
    證資料，明確指出所為證據證明力之判斷如何違背經驗、論
    理法則）；倘僅泛言原判決認定事實錯誤、違背法令、量刑
    失之過重或輕縱，而未依上揭意旨指出具體事由，或形式上
    雖已指出具體事由，然該事由縱使屬實，亦不足以認為原判
    決有何不當或違法者（例如：對不具有調查必要性之證據，
    法院未依聲請調查亦未說明理由，或援用證據不當，但除去
    該證據仍應為同一事實之認定），皆難謂係具體理由，俾與
    第二審上訴制度旨在請求第二審法院撤銷、變更第一審不當
    或違法之判決，以實現個案救濟之立法目的相契合，並節制
    濫行上訴（最高法院97年度台上字第892號判決意旨參照）
    。又依刑事訴訟法第367條之文義及立法意旨，僅於「上訴
    書狀未敘述上訴理由」之情形，為保障上訴人之權益，始有
    補正之問題。至有無敘述理由，第一審法院僅作形式上之審
    查，如上訴書狀形式上已敘述不服原判決之意旨者，即與未
    敘述上訴理由之情形有別，無庸再命補正；至於其理由是否
    具體，則屬第二審法院審查之範圍，亦不在命補正之列。亦
    即上訴書狀已記載理由，並有具體之敘述時，其上訴既屬合
    法，第二審法院固應就其理由之是否可取，為實體之審理及
    判斷；如認其上訴書狀雖記載理由，但並未具體敘述時，則
    無須再命補正，可逕認其上訴不合法，以判決駁回之（最高
    法院97年度台上字第3889號判決意旨參照）。
二、原審判決認被告甲○○前因施用毒品案件，經送觀察、勒戒
    後，認無繼續施用毒品之傾向，於民國（下同）89年7月31
    日執行完畢釋放，並經臺灣宜蘭地方法院檢察署檢察官以89
    年度毒偵字第664號為不起訴處分確定；復因施用毒品案件
    ，經起訴後由臺灣宜蘭地方法院（下稱原審法院）以97年度
    訴緝字第9號判處有期徒刑6月確定；再因施用毒品案件，經
    原審法院以97年度訴字第257號判處有期徒刑6月確定，接續
    前案執行，於98年4月6日縮刑期滿執行完畢。詎其仍不知悛
    悔，復基於施用第一級毒品海洛因之犯意，於98年10月20日
    23時許，在宜蘭縣冬山鄉○○路375巷4號住處，以針筒注射
    之方式施用第一級毒品海洛因1次。嗣於98年10月22日14時
    35分許，在宜蘭縣羅東鎮○○路159號前為警緝獲，經其同
    意採尿送驗，結果呈鴉片類之陽性反應。上揭犯罪事實，業
    據被告於偵查、原審審理中自白不諱，並有宜蘭縣政府警察
    局羅東分局98年度毒品犯罪嫌疑人尿液採驗作業管制紀錄表
    、慈濟大學濫用藥物檢驗中心檢驗總表各1份在卷可稽（見
    偵卷第9頁、第11頁）。綜上所述，足認被告自白與事實相
    符，本件事證明確，被告犯行，洵堪認定。被告曾接受觀察
    勒戒及強制戒治，其本案犯罪時間距離第1次觀察勒戒執行
    完畢日（即89年7月31日）雖已逾5年，惟被告於89年7月31
    日觀察勒戒執行完畢後5年內，復於93年2月間因施用毒品案
    件，經原審法院以97年度訴緝字第9號判處有期徒刑6月確定
    ；嗣於97年3月間再因施用毒品案件，經原審法院以97年度
    訴字第257號判處有期徒刑6月確定，有本院被告前案紀錄表
    附卷足參，是被告所為在上開觀察、勒戒執行完畢後5年內
    再犯施用毒品罪，並經追訴、處罰，則其本次犯行即與毒品
    危害防制條例第20條第3項所稱之「5年後再犯」有別，自應
    依法論科。被告所為，係犯毒品危害防制條例第10條第1項
    之施用第一級毒品罪。又被告有如犯罪事實欄所載前案科刑
    及執行之情形，有本院被告前案紀錄表附卷可參，應依刑法
    第47條第1項規定論以累犯，並加重其刑。爰審酌被告為累
    犯，及一再為上開犯行，耗用國家勒戒資源、被告犯罪之動
    機係出於抵癮、其所為為自傷行為，其行為對社會所生之損
    害，及犯後審理中坦承犯行，頗有悔意之態度等一切情狀，
    量處有期徒刑7月，核無違誤。
三、本件上訴人即被告甲○○不服原審判決，提起上訴，其於99
    年7月5日提出上訴理由狀稱：其於98年9月1日開始接受羅東
    博愛醫院美沙冬替代療法治療中，其真心想改掉海洛因毒害
    ，請求讓其繼續接受美沙冬替代療法治療等語。惟本件原判
    決已詳細記載其審酌科刑之一切情狀之理由，從形式上觀察
    ，原判決並無認定事實錯誤、量刑瑕疵或違背法令之情形。
    至於被告上訴所稱於98年9月1日起接受美沙冬替代療法戒毒
    一節，然查檢察官並未對之為戒癮治療之緩起訴處分，且其
    係於其所稱接受替代療法後之98年10月20日再度施用毒品，
    該替代療法自非其得一再施用毒品之護身符。被告復顯未依
    據卷內既有訴訟資料或提出新事證，指摘或表明第一審判決
    有何採證認事、用法或量刑等足以影響判決本旨之不當或違
    法，並不足以影響原審判決結果，而構成應予撤銷之具體事
    由，即與未敘述具體理由無異。揆諸上開說明，本件上訴未
    敘述具體理由，本院亦無須再命補正，其上訴不合法，應予
    駁回，並不經言詞辯論為之。
據上論斷，應依刑事訴訟法第367條前段、第372條，判決如主文
。
中    華    民    國    99    年    7    月    26    日
            刑事第十五庭  審判長法  官  吳昭瑩
                                法  官  吳炳桂
                                法  官  賴邦元
以上正本證明與原本無異。
如不服本判決，應於收受送達後10日內向本院提出上訴書狀，其
未敘述上訴之理由者並得於提起上訴後10日內向本院補提理由書
（均須按他造當事人之人數附繕本）「切勿逕送上級法院」。
                                書記官  鄭信昱
中    華    民    國    99    年    7     月    27    日

司法院資訊處製作；財團法人民間司法改革基金會備份。
